臺灣臺北地方法院民事裁定
111年度家提抗字第2號
抗  告  人即  
被逮捕拘禁人  洪瑞陽


上列抗告人因聲請提審事件，對於中華民國111年5月11日本院
111年度家提字第5號裁定不服提起抗告，本院合議庭裁定如下：
    主  文
抗告駁回。
    理  由
抗告意旨略以：參加審查會之專家人數3人，似有不夠之嫌，未
  達法定審查會人數，程序有重大疑慮，違反憲法及人身自由。
  本人意識回答流暢，無精神病任何症狀，已恢復至可一般門診
  等語。 
按人民被法院以外之任何機關逮捕、拘禁時，其本人或他人得
  向逮捕、拘禁地之地方法院聲請提審。法院審查後，認為應予
  逮捕、拘禁者，以裁定駁回之，並將被逮捕、拘禁人解返原解
  交之機關。提審法第1 條第1 項前段、第9 條第1 項分別定有
  明文。又法院審查逮捕、拘禁之合法性，應就逮捕、拘禁之法
  律依據、原因及程序為之，同法第8 條第1 項明文規定，揆其
  立法理由之目的，係在突顯「提審係法院即時審查法院以外之
  任何機關，其逮捕、拘禁程序之合法性，非在認定被逮捕、拘
  禁人有無被逮捕、拘禁之本案實體原因及有無被逮捕、拘禁之
  必要性，故所採行之證據法則，僅以「自由證明」為已足。次
  按精神衛生法所稱之「嚴重病人」，係指病人呈現出與現實脫
  節之怪異思想及奇特行為，致不能處理自己事務，經專科醫師
  診斷認定者。而嚴重病人傷害他人或自己或有傷害之虞，經專
  科醫師診斷有全日住院治療之必要者，其保護人應協助嚴重病
  人，前往精神醫療機構辦理住院；前項嚴重病人拒絕接受全日
  住院治療者，直轄市、縣（市）主管機關得指定精神醫療機構
  予以緊急安置，並交由2 位以上直轄市、縣（市）主管機關指
  定之專科醫師進行強制鑑定；前項強制鑑定結果，仍有全日住
  院治療必要，經詢問嚴重病人意見，仍拒絕接受或無法表達時
  ，應即填具強制住院基本資料表及通報表，並檢附嚴重病人及
  其保護人之意見及相關診斷證明文件，向審查會申請許可強制
  住院，精神衛生法第3條第4款、第41條第1 、2 、3 亦分別明
  示。
經查，抗告人前因認為自己中邪，並有感覺靈動，於前幾日住
  宿圓山飯店時發現身處結界、香煙裊裊、有霧氣等感受情狀，
  並揚言將殺掉其妻，業據抗告人於本院庭訊時自承在卷，並有
  急診病程紀錄在卷可憑，而因抗告人近一週情緒易怒高昂，因
  而於民國110年5月5日22時34分許，經抗告人之弟陪同入急診
  ，經專科醫師診斷為嚴重病人，有全日住院治療之必要者，因
  抗告人拒絕接受，該院於111年5月6日予以緊急安置，並交由2
  位專科醫師進行強制鑑定，鑑定結果，仍有全日住院治療必要
  ，因抗告人拒絕接受，該院乃向衛生福利部申請許可強制住院
  ，經衛生福利部審查會，依精神衛生法及相關申請程序之規定
  ，審查獲准等情，有原審卷附之臺北市立聯合醫院松德院區精
  神疾病嚴重病人診斷證明書、強制住院鑑定書、衛生福利部11
  1年5月10日衛部心精審字第1110210226號審查決定通知書等件
  可證。顯見抗告人係經臺北市聯合醫院松德院區依精神衛生法
  第41條第2 、3 項規定，施以強制住院，並經衛生福利部審查
  會決定許可強制住院，並非違法遭到拘禁、逮捕，其程序尚無
  違誤。原審據此駁回抗告人之提審聲請，自無違誤。抗告意旨
  指摘原裁定不當，為無理由，應予駁回。
據上論結，本件抗告為無理由，爰裁定如主文。 　　
中　　華　　民　　國　　111 　年　　6 　　月　　20  　日
            家事庭審判長法    官    李莉苓
　　　　　　　　　      法    官    翁儀齡
                        法    官    蘇珍芬
以上正本係照原本作成。
本裁定不得再抗告。
                        書 記 官    羅  蓉
中　　華　　民　　國　　111 　年　　6     月　　20　　日